臺灣橋頭地方法院民事判決
111年度重訴字第9號
原      告  財政部國有財產署南區分署

法定代理人  黃莉莉  
訴訟代理人  蔡文健律師
            高華陽律師
            楊家瑋律師
被      告  紀䍿明  
上列當事人間請求返還土地事件，本院於民國111年8月8日言詞
辯論終結，判決如下：
    主      文
被告應將坐落高雄市○○區○○○段○○段○○○○○地號土地上如附圖所示
面積合計二九五五平方公尺之地上物拆清除後，將該部分土地返
還原告。
被告應給付原告新台幣柒仟捌佰貳拾肆元，暨自民國一一一年八
月九日起至清償日止，按年息百分之五計算之利息。被告另應給
付自民國一一一年七月一日起至返還前項土地之日止，按占用面
積其中二五五平方公尺乘以當年度申報地價年息百分之五計算之
金額；及按占用面積二七零零平方公尺乘以當期薪木之正產物單
價乘以正產物收穫量乘以年息千分之二五零計算之金額（未滿一
年者按實際占用日數依比例計算之）。
訴訟費用由被告負擔。
    事實及理由
一、原告主張：原告管理國有坐落高雄市○○區○○○段○○段00000 
    地號土地（下稱系爭土地）如附圖所示其中255 平方公尺部
    分遭被告占用作為鐵皮磚造二樓、鐵皮屋、貨櫃屋、鐵棚、
    水泥地置活動廁所及雜物等使用，及2,700 平方公尺部分遭
    被告占用作為種植麻竹、莿竹及雜樹等農作使用，被告受有
    相當於租金之不當得利，致原告受有損害。原告於110年2月
    22日函請被告限期清除地上物騰空返還土地，並繳納使用補
    償金未果，復於110年6月16日委請律師發函予被告，仍未獲
    置理。爰依民法第767條第1項前段、中段、第179 條規定，
    提起本件訴訟等語。並聲明如主文第1項、第2項所示。
二、被告則以：系爭土地係37年前因伊之父紀伯壎之債務人無力
    清償債務而讓渡，之後再交予伊使用，斯時並不懂其中利害
    關係，嗣經財政部國有財產署人員告知，始知為國有土地。
    原告要求伊繳納補償金，伊均按通知如數繳納。伊於110 年
    間未收到繳費單，繳費單係寄至伊屏東縣三地門地址，然該
    址無人認識伊，否則伊一定會繳納補償金，希望原告能原諒
    ，再寄一次繳費單，伊定將按期繳納。伊原本經營瓦斯行，
    因被害倒閉而失去一切，並積欠多家廠商、銀行債務，為避
    風頭曾先後移居燕巢、杉林、三地門等地，主要家具都在燕
    巢。伊現在已快70歲，目前生活費均靠小工支撐，希望原告
    通融，伊因生意倒閉，已一無所有，請不要拆除系爭土地上
    之地上物，讓伊再住10年等語置辯。並聲明：原告之訴駁回
    。　
三、經查：
　㈠按無法律上之原因而受利益，致他人受損害者，應返還其利
    益；所有人對於無權占有或侵奪其所有物者，得請求返還之
    ，民法第179條前段、第767條第1項前段分別定有明文。國
    有財產撥給各地國家機關使用者，名義上雖仍為國有，實際
    上即為使用機關行使所有人之權利，故對於是類財產向准由
    管領機關起訴，代國家主張所有權人之權利（最高法院110
    年度台上字第228號判決參照）。又繳納補償金並非占有土
    地之合法權源（最高法院111年度台上字第1558號裁定參照
    ）。查原告主張之前揭事實，業據其提出系爭土地查詢資料
    、地籍圖、國有土地使用補償金計算說明、現場照片為憑，
    復有本院111年3月15日勘驗筆錄1份、附圖可考（見110年度
    審重訴字第107號卷第11至29、89至91頁、111年度重訴字第
    9號卷，下稱重訴卷，第27至35、44至47頁），堪信為真，
    足見被告係無權占用，所辯均無可採。
　㈡系爭土地坐落高雄市燕巢區，緊鄰國道10號高速公路及台22
    線，交通便利，就占建255平方公尺部分以年息5% 計算，尚
    屬合理，復依國有非公用不動產租賃作業程序第55點第1 項
    、國有非公用不動產被占用處理要點第7 點規定，以申報地
    價乘以占用面積乘以年息率5% 除以12個月再乘以占用期間
    計算補償金，則自110 年9月1日起至110年12月31日止之4個
    月，被告應給付3,060 元（720 元/㎡×255 ㎡×0.05÷12個月×4
     個月＝3,060 元）。自111年1月1日起至111年6月30日止為4
    ,716元（740元/㎡×255 ㎡×0.05÷12個月×6 個月＝4,716元）。
    就占耕之2,700 平方公尺部分，依國有非公用不動產租賃作
    業程序第55點第3 項、國有非公用不動產被占用處理要點第
    7 點規定，以正產物單價乘以單位面積正產物收穫量乘以占
    用面積乘以年息率千分之250 除以12個月再乘以占用期間計
    算補償金。自111年5月1日起至111年6月30日止，被告應給
    付48元（2.5元/公斤×1,732公斤/公頃×2,700/10000公頃×0.
    25÷12個月×2個月＝48元）。上開算至111年6月30日之金額合
    計7,824元（3,060 元＋4,716元＋48元＝7,824元），111年7月
    1日起至返還系爭土地之日止，則待依各該年度實際計算定
    之。
　㈢從而，原告依前揭法條提起本件訴訟所為聲明請求，為有理
    由，應予准許。
四、據上論結，本件原告之訴為有理由，依民事訴訟法第78條，
    判決如主文。
中　　華　　民　　國　　111 　年　　8 　　月　　18　　日
                  民事第三庭  法  官  李俊霖
以上正本係照原本作成。
如不服本判決，應於送達後20日內，向本院提出上訴狀並表明上
訴理由，如於本判決送達前提起上訴者，應於判決送達後10日內
補提上訴理由書（須附繕本）。 　　
中　　華　　民　　國　　111 　年　　8 　　月　　19　　日
                              書記官  黃莉君
　　
附圖：
岡山地政事務所111年3月15日複丈成果圖（出處見重訴卷第39頁
）